【裁判字號】    97,聲,617
【裁判日期】    970513
【裁判案由】    定應執行刑
【裁判全文】
臺灣士林地方法院刑事裁定               97年度聲字第617號
聲  請  人  臺灣士林地方法院檢察署檢察官
受  刑  人  甲○
上列聲請人因受刑人數罪併罰有2 裁判以上，聲請定其應執行之
刑（97年度執聲字第355號），本院裁定如下：
    主  文
甲○所犯如附表所示之罪應執行有期徒刑貳年貳月，如易科罰金
，以銀元佰元即新臺幣玖佰元折算壹日。
    理  由
一、刑法第2 條第l 項規定：「行為後法律有變更者，適用行為
    時之法律。但行為後之法律有利於行為人者，適用最有利於
    行為人之法律」。依刑法第51條定應執行刑時，「裁判確定
    前犯數罪，其中1 罪在新法施行前者，亦同 (即亦應為新舊
    法比較)。 」最高法院95年5 月23日第8 次刑事庭會議決議
    可資參照。被告於裁判確定前犯數罪，其中附表編號5 所示
    之罪係於95年7 月1 日之前犯之，而刑法第51條業於民國94
    年l 月7 日修正公布，並於95年7 月l 日施行，修正前刑法
    第51條規定: 「數罪併罰，分別宣告其罪之刑，依左列各款
    定其應執行者: 」其中第5 款規定: 「宣告多數有期徒刑者
    ，於各刑中之最長期以上，各刑合併之刑期以下，定其刑期
    。但不得逾20年。」；修正後刑法第51條第5 款規定: 「宣
    告多數有期徒刑者，於各刑中之最長期以上，各刑合併之刑
    期以下，定其刑期。但不得逾30年」比較結果，修正後刑法
    並非較有利於行為人，依修正後刑法第2 條第l 項前段之規
    定，仍應依修正前刑法第51條第5 款，定其應執行之刑。再
    受刑人行為後，罰金罰鍰提高標準條例第2 條業已刪除，而
    刑法第41條第1項 前段關易科罰金之折算標準已由舊法之銀
    元100 元、200 元、300 元修正為新台幣1000元、2000元、
    3000元，經比較新舊法結果，仍以受刑人行為時之修正前刑
    法第41條第1 項前段規定，較有利於受刑人，應依刑法第2
    條第1 項前段，適用修正前刑法第41條第1 項前段之規定定
    其易科罰金之折算標準。又按，刑法施行法第3 條之1 第3
    項規定：「於94 年1月7 日刑法修正施行前犯併合處罰數罪
    之一罪，且該數罪均符合第41條第1 項得易科罰金之規定，
    適用90年1 月4日 修正之刑法第41條第2 項規定」。是於95
    年7 月1 日刑法修正施行前後併合處罰之數罪，均得易科罰
    金者，其應執行刑雖逾6 月，仍得易科罰金，並採有利於行
    為人之計算方式，依修正前刑法第41條第1 項前段規定，定
    其易科罰金之折算標準。再修正前刑法第41條第2 項規定：
    「併合處罰之數罪，均有前項情形，其應執行之刑逾6 月者
    ，亦同。」而95 年7月l 日修正公布施行之刑法第41條第2
    項則規定：「前項規定於數罪併罰，其應執行之刑未逾6 月
    者，亦適用之。」比較結果，修正後刑法並非較有利於行為
    人，依修正後刑法第2 條第l 項前段之規定，仍應依修正前
    刑法第41條第2項 ，得以易科罰金。
二、聲請意旨略以：上列受刑人因竊盜等罪，先後經法院判決確
    定如附表，應依刑法第53條及第51條第5 款，定其應執行之
    刑，爰依刑事訴訟法第477 條第1 項聲請裁定定其應執行之
    刑等語。
三、按二裁判以上所宣告之數罪，均在裁判確定前所犯者，應依
    刑法第51條之規定，定其應執行之刑，刑法第53條定有明文
    ，又按有2 裁判以上，經定其執行刑後，又與其他裁判併合
    而更定其執行刑者，前定之執行刑當然失效，仍應以原來宣
    告之數個刑罰計算，而不以當時該數罪所定應執行刑為計算
    之基準，最高法院57年度台抗字第198 號裁定可資參照。再
    按法律上屬於自由裁量事項，尚非概無法律性之拘束，在法
    律上有其外部界限及內部界限。前者法律之具體規定，使法
    院得以具體選擇為適當裁判，此為自由裁量之外部界限。後
    者法院為自由裁量時，應考量法律之目的，法律秩序之理念
    所在，此為自由裁量之內部界限。法院為裁判時，2 者均不
    得有所踰越。在數罪併罰而有2 裁判以上，應定其應執行刑
    之案件，法院所為刑之酌定，固屬自由裁量事項，然對於法
    律之內、外部界限，仍均應受其拘束，此有最高法院91年台
    非字第32號及92年度台非字第187 號判決可供參考。
四、經查：受刑人甲○所犯竊盜等如附表所示16罪，業經臺灣板
    橋地方法院及本院先後判處如附表所示之刑，並於如附表所
    示之日期分別確定在案，有臺灣高等法院被告前案紀錄表1
    份及刑事判決書在卷可稽，茲檢察官聲請定其應執行之刑，
    本院審核認聲請為正當，應定其應執行之刑。再受刑人所犯
    如附表編號2 、3 、4 所示之罪及編號5 到編號14所示之罪
    ，以及編號15、16所示之罪，固分別經臺灣板橋地方法院及
    本院定其應執行刑，惟參照前揭最高法院57年度台抗字第
    198 號裁定意旨，受刑人既有附表編號1 至16所示16罪應予
    併罰，本院自可更定該16罪之應執行刑，是前定附表編號2
    、3 、4 所示之罪之應執行刑及編號5到 編號14所示之罪，
    以及編號15、16所示之罪之應執行刑即當然失效，併此敘明
    。按本院定應執行刑，不得逾越刑法第51條第5 款所定法律
    之外部界限，即有期徒刑部分不得重於附表編號1 至16所示
    16 罪 之總和（合計3 年3 月）。亦應受內部界限之拘束，
    即有期徒刑部分不得重於附表編號2 至4 所定之執行刑有期
    徒刑10月，加計編號5 到編號14所定之執行刑有期徒刑6 月
    以及編號15、16之所定之執行刑有期徒刑7 月，加計編號1
    所處之有期徒刑5 月之總和（合計2 年4 月）。準此，受刑
    人所犯如附表所載之16罪，所處各如附表所載之刑，應合併
    定其應執行刑為如主文所示。
五、茲檢察官聲請定其應執行之刑，本院審核認聲請為正當，應
    定其應執行之刑，爰依刑事訴訟法第477 條第1 項，刑法第
    2 條第1 項前段、第53條、修正前刑法第51條第5 款、第41
    條第1 項前段、第2 項，修正前罰金罰鍰提高標準條例第2
    條，現行法規所定貨幣單位折算新臺幣條例第2 條，裁定如
    主文。
中    華    民    國    97    年    5     月    13    日
                  刑事第一庭法  官  賴邦元
以上正本證明與原本無異。
如不服本裁定應於送達後5日內向本院提出抗告狀。
                            書記官  游育慈
中    華    民    國    97    年    5     月    13    日


司法院資訊處製作；財團法人民間司法改革基金會備份。
